【裁判字號】    97,交抗,300
【裁判日期】    970324
【裁判案由】    違反道路交通管理處罰條例
【裁判全文】
臺灣高等法院交通事件裁定             97年度交抗字第300號
抗  告  人
即受處分人  甲○○
上列抗告人因違反道路交通管理處罰條例案件，不服臺灣士林地
方法院，中華民國97年1 月30日所為裁定（96年度交聲更（一）
字第14號），提起抗告，本院裁定如下：
    主  文
抗告駁回。
    理  由
一、按汽車駕駛人，行經有燈光號誌管制之交岔路口闖紅燈者，
    處新臺幣（下同）1,800 元以上5,400 元以下罰鍰，並予記
    違規點數3 點，道路交通管理處罰條例第53條第1 項、第63
    條第1 項第3 款定有明文；又按汽車行駛至交岔路口，其行
    進、轉彎，應遵守燈光號誌或交通指揮人員之指揮，道路交
    通安全規則第102 條第1 項第1 款前段亦有明文。汽車駕駛
    人，駕駛汽車違反道路交通安全規則、第33條之管制規則，
    因而肇事致人受傷者，記違規點數3 點，道路交通管理處罰
    條例第61條第3 項前段定有明文。再按汽車駕駛人在6 個月
    內，違規記點共達6 點以上者，吊扣駕駛執照1 個月，道路
    交通管理處罰條例第63條第3 項前段亦有明文。
二、原處分意旨略以：異議人即受處分人甲○○於民國96年3 月
    22日下午3 時45分許，駕駛車牌號碼DR-1846 號自小客車，
    從環東高架道下南京東路匝道由西向東沿南京東路6 段行駛
    ，行經新明路426 巷有燈光號誌管制之交岔路口闖紅燈，致
    其右前車頭與沿新明路426 巷由南向北行駛之車牌號碼DOV-
    253 號輕型機車左側車身發生碰撞，致該部機車騎士陳壽全
    受傷，經臺北市政府警察局交通警察大隊內湖交通分隊員警
    依違反道路交通管理處罰條例第53條第1 項規定，處罰鍰2,
    700 元，並依同條例第63條第1 項第3 款規定，記違規點數
    3 點，及依違反同條例第61條第3 項前段之規定，記違規點
    數3 點。
三、異議意旨略以：伊沒有闖紅燈，當時伊駕車從環東高架道下
    南京東路匝道進入平面道路，車子行進至接近上揭交岔路口
    時，伊先往左看確定無人、車闖道後，回首前視時，瞥見左
    上方燈光號誌一閃，抬頭看對向車道燈光號誌才發現燈光號
    誌已變紅燈，但因車子已進入交岔路口，故繼續前行，此時
    陳壽全所騎乘之機車忽然出現，致伊煞車不及而與其發生碰
    撞。且陳壽全在事故現場等待救護車時，伊強烈質疑陳壽全
    闖紅燈又不敢明問，只能旁敲側擊問他車子是否騎很快，陳
    壽全卻絲毫未責怪伊，只重複對伊說自家事，且說自己很衰
    ，在急診室時陳壽全亦對伊說發生事情再說誰對誰錯都沒用
    ，大家有緣認識，以後還是朋友，只要幫他出醫藥費，其他
    都不會要伊賠償等語，讓伊感覺陳壽全自知有錯。又伊於案
    發當時是告訴承辦員警「伊進入十字路口才看到變紅燈」，
    伊從沒說過有看到黃燈，筆錄上所載「進入十字路口才發現
    紅燈」不實在，臺北市車輛行車事故鑑定委員會對警詢筆錄
    斷章取義而輕率判斷伊闖紅燈而肇事，鑑定結果有誤。又伊
    於事後至現場交岔路口觀察燈光號誌，發現該處燈光號誌過
    少且黃燈閃爍時間經目測只有2 秒，低於標準之3 秒，設計
    顯有不當云云。
四、原裁定以：
  （一）闖紅燈部分
      1.異議人即受處分人甲○○駕駛上開車輛，於前揭時、地
        ，行經有燈光號誌管制之交岔路口闖紅燈之違規事實，
        業據證人即機車騎士陳壽全於原審到庭結證略以：受處
        分人說謊，當時伊從新明路426 巷往北走，他是西向東
        ，伊是綠燈走的，他明明是闖紅燈過來，受處分人所言
        不實等語（見原審96年度交聲字第525 號卷第56頁）明
        確。而證人即本件到現場處理並舉發之員警陳金雄亦於
        原審審理時到庭結證稱：伊知道這個案子是1 部自小客
        車與機車發生車禍，機車騎士說汽車駕駛闖紅燈等語（
        見原審96年度交聲更(一)字第14號卷第25頁）明確，並有
        臺北市政府警察局交通警察大隊道路交通事故初步分析
        研判表、道路交通事故現場圖、補充資料表、異議人與
        陳壽全之交通事故談話紀錄表各1 紙及現場照片10張在
        卷可憑（見原審96年度交聲字第525號卷第36頁至第44
        頁）。
      2.異議人雖辯稱：伊係於高架橋下坡離號誌約20至30公尺
        數看到燈號為綠燈，當時車速很慢，時速應該平均不到
        30公里，接近交岔路口時習慣性開始加速，之後中間過
        程未注意到號誌燈變化，至車子進入交岔路口內後始看
        到左前方燈光號誌一閃變為紅燈，但因車子已進入交岔
        路口，故繼續前行，伊沒有看到黃燈云云（見異議人96
        年12月27日陳情單及其附件2 即96年10月18日陳情抗告
        狀修正版，原審96年度交聲更(一)字第14號卷第9 頁至第
        10 頁、第12頁至第15頁）， 而其於系爭車禍之刑事案
        件偵訊時，則稱係於走到系爭交岔路口四分之一時號誌
        燈轉換為紅燈，此經原審職權調核系爭車禍案件之刑事
        案件卷宗無誤（見臺灣士林地方法院檢察署96年度他字
        第2141號卷第65頁）。是依其所言，顯係主張伊於距系
        爭交岔路口約30公尺處看到燈光號誌為綠燈，後時速逐
        步加速至約30公里，於進入系爭交岔路口約四分之一處
        後見燈光號誌轉換為紅燈。惟查：
        依卷附道路交通事故現場圖及現場照片所示，系爭交
          岔路口新明路方向上設有防止汽車進入之路障（見原
          審96年度交聲字第525 號卷第37頁及第40頁上方照片
          ），由路障之相對位置可將南京東路方向隔成3 區段
          ，第1區段長度為2.4公尺，第2區段為2.5公尺，第3
          區段為2.5公尺，合計7.4公尺。是倘以異議人所稱進
          入系爭交岔路口約四分之一處計算，即為進入系爭交
          岔路口1.85公尺，尚在系爭交岔路口之第1 區段，未
          通過第1 根路障，甚易辨認；再加計異議人所自稱看
          到綠燈時距系爭交岔路口約30公尺，是異議人自看到
          燈光號誌為綠燈至轉換為紅燈，其行進距離計31.85
          公尺。
        又異議人自稱當時時速為30公里，經換算為秒速為8.
          33公尺。則上揭異議人自看到燈光號誌為綠燈至轉換
          為紅燈間所行進之31.85 公尺，計需3.82秒。
        至系爭交岔路口之交通號誌預設時制，係以電腦自動
          設定系統預設「綠燈、黃燈、紅燈」燈光號誌之固定
          變換秒數之運作控制，其中南京東路6 段之時相共計
          150 秒，內含綠燈143 秒、黃燈4 秒及全紅紅燈3 秒
          ；新明路426 巷之時相秒數共計50秒，內含綠燈43秒
          、黃燈4 秒及全紅紅燈3 秒，此有臺北市政府交通控
          制中心96年8 月7 日出具之系爭交岔路口燈光號誌時
          制控制器數據表及臺北市政府警察局交通警察大隊員
          警蔡國榮、交通控制中心承辦人員黃如烽於電話線上
          回覆說明之公務電話紀錄查詢表各1 紙在卷可稽（見
          原審96年度交聲字第525 號卷第63頁至第65頁）。而
          事發當時系爭交岔路口號誌運作正常，亦據證人即員
          警陳金雄結證在卷（見原審97年1 月21日訊問筆錄）
          。
        是倘異議人所駕駛之自小客車於距離交岔路口30公尺
          處看見燈光號誌為綠燈，並以時速30公里持續前進，
          則因黃燈時相有4 秒，則至燈光號誌轉換為紅燈之際
          ，異議人應早已通過其所言之距離系爭交岔路口四分
          之一處（1.85公尺），而已進入系爭交岔路口第2 區
          段，到達距離路口3.32公尺處。換言之，倘依異議人
          所言，其應係於行經系爭交岔路口第2 區段處發生燈
          光號誌轉換，而系爭交岔路口既已可由路障標示位置
          清楚區區，異議人要無可能混淆自己「發現
          燈光號誌一閃為紅燈」之位置，是異議人所辯，顯難
          採信。
      3.異議人又辯稱：陳壽全在事故現場及急診室時均未責怪
        伊，僅說自己很衰，其態度及表現讓伊感覺陳壽全自知
        有錯，伊強烈質疑是陳壽全闖紅燈云云。惟查：
        上揭異議人之辯詞，業據證人陳壽全當庭否認，並稱
          當時伊是綠燈直行，是異議人闖紅燈等語，已如前述
          。況依道路交通事故現場圖及現場照片所示，系爭交
          岔路口於南京東路方向上設有橋墩、劃分島及路樹，
          尚難從新明路426 巷南端一眼望穿南京東路6 段之車
          行狀況，衡諸常情，陳壽全應無冒己身生命危險闖紅
          燈穿越系爭交岔路口之可能，臺北市車輛行車事故鑑
          定覆議委員會鑑定覆議意見斯同上旨（見原審士林簡
          易庭96年度士交簡字第2108號卷第19頁、第20頁）。
          是異議人所辯陳壽全闖紅燈云云，洵無可採。
        另查，每個人對於遭逢意外時之反應不一，尚難遽以
          異議人個人經驗恣為臆測他人內心想法；況陳壽全於
          事故當時已受有左側遠端脛腓骨開放性粉碎性骨折、
          左足伸長肌腱、伸趾長肌腱斷裂、左小腿總腓神經
          損傷等傷害，而救護車已到現場救護，異議人亦於事
          故發生後留在車禍現場並未離去，此業經證人陳金雄
          到庭證述甚詳，並有國防醫學院三軍總醫院附設民眾
          診療服務處診斷證明書1 紙在卷可憑（見原審96年度
          交聲字第525 號卷第58頁），是陳壽全於遭逢擦撞劇
          痛正接受救護之時，是否會於現場厲詞指摘異議人之
          不是，或認既異議人並未逃逸，則無於現場多做無謂
          口舌之爭，待日後傷勢及責任均明朗時再一併求償即
          可，已有疑義。又陳壽全已於原審調查時到庭證稱異
          議人闖紅燈等情，已如上述，復經具結以擔保其證述
          之真實性，且其所述內容並無何矛盾或違背經驗法則
          之處，而異議人亦無法舉出任何積極證據以證明證人
          陳壽全有任何誣陷之事實，是其所辯，顯屬臆測之詞
          ，並非實情，自難遽為其有利之認定。
      4.異議人另辯以：當時筆錄有2 份，其中第1 份是在現場
        用有複寫功能之橫條紙所做，因其上記載伊「行駛至肇
        事路口內時『才發現』號誌是紅燈」，伊認為與實情不
        符故拒絕簽名，並要求更正為「進入十字路口後號誌才
        變紅燈」，惟該份筆錄並未附卷；而第2 份筆錄即係卷
        附之交通事故談話紀錄表，因陳金雄警員告知係照第1
        份筆錄重新謄寫，故伊沒注意內容就簽名，惟其上竟仍
        記載不實，致誤導臺北市車輛行車事故委員會做錯誤之
        判斷云云。惟查，證人陳金雄於原審審理時到庭作證，
        且於原審提示異議人所謂之第2 份筆錄後，證人結證稱
        ：異議人當時所言如筆錄上最後1 個提問所載（見原審
        97年1月21日訊問筆錄），而依交通事故談話紀錄表（
        即異議人所謂之第2 份筆錄，見原審96年度交聲字第52
        5 號卷第39頁）所示，針對「肇事前你有無看到號誌變
        換情形」1 問，已清楚記載異議人之意見即「下坡行駛
        有看到西向東號誌是綠燈，當我行駛至路口內時就變紅
        燈了，沒有看見變黃燈」等語。是系爭筆錄既已忠實記
        載異議人自認「行駛至交岔路口『內』就變紅燈」之陳
        述，即無何記載不實之虞；又系爭筆錄既已忠實照異議
        人所述意見為記載而經送臺北市車輛行車事故委員會作
        為鑑定參考，臺北市車輛行車事故委員會、覆議委員會
        復已於鑑定意見書、覆議意見書中詳細論述異議人所述
        不可採之理由，則自無何被誤導致判斷錯誤之情。是異
        議人前揭辯詞，顯屬空言，不可採信。
      5.異議人再辯以：系爭交岔路口燈光號誌過少，且黃燈閃
        爍時間經目測只有2 秒，低於標準之3 秒，設計顯有不
        當云云。惟查，有關道路交通管理之實際標誌、標線、
        管制方法、手段，乃行政機關依其職權所為裁量之行政
        措施或處分，除有重大、明顯瑕疵或其他違法情形外，
        尚非原審所得任意指摘或變更。況系爭交岔路口黃燈閃
        爍時間長達4 秒，已符合標準規定，此有系爭交岔路口
        燈光號誌時相控制器數據表在卷可憑，是異議人空言黃
        燈秒數過短云云，實不足為憑。
      6.另本件車禍案件經送臺北市車輛行車事故鑑定委員會鑑
        定及覆議委員會覆議結果，亦與原審見解相同，認定本
        件肇事原因為異議人違反燈光號誌管制（見臺灣士林地
        方法院檢察署96年度他字第2141號卷第51頁至第54頁、
        本院士林簡易庭96年度士交簡字第2108號卷第19頁、第
        20頁），併此敘明。至原審雖傳喚證人即臺北市政府警
        察局交通警察大隊事故處理組員警李俊修（傳票上誤載
        為李俊「彥」）未到庭，惟查，李俊修僅為本件交通事
        故肇事原因、違規事實之分析人，並非現場處理之員警
        ，此有證人鄭美惠96年6 月27日聲請更正證人狀及臺北
        市政府警察局交通警察大隊道路交通事故初步分析研判
        表各1紙在卷可佐（見原審96年度交聲字第525號卷第34
        頁至第36頁），是其並未親眼目睹本件交通事故之發生
        ，僅係根據到場處理之員警陳金雄所製作之相關卷正分
        析意見供參。本件異議人既已於事後向臺北市車輛行車
        事故鑑定委員會申請做成鑑定意見書，後又由臺灣士林
        地方法院檢察署囑託臺北市行車事故鑑定覆議委員會作
        成覆議意見附卷，則證人李俊修即已無再為傳訊之必要
        ，附此敘明。
  （二）違反道路交通安全規則肇事致人受傷部分查異議人行經
        系爭交岔路口未遵守燈光號誌管制而闖紅燈等情，以如
        前述，於茲不贅。而機車騎士陳壽全因異議人闖紅燈之
        行為而受有左側遠端脛腓骨開放性粉碎性骨折、左足伸
        長肌腱、伸趾長肌腱斷裂、左小腿總腓神經損傷等傷
        害之情，業據其到庭結證略以：伊在96年3 月22日左小
        腿接受開刀手術植入鋼架，醫生說要再等一段時間才能
        再植入人工骨頭，伊腳要2 年才會好，伊腳目前沒有感
        覺等語（見原審96年度交聲字第525 號卷第56頁）明確
        ，而證人陳金雄亦於原審到庭結證稱：伊當天接獲無線
        電通知，就到車禍現場，發現1部自小客車與1部機車發
        生車禍，機車騎士倒在地上受傷，救護車正在救護等語
        （見原審96年度交聲字第525 號卷第55頁）明確，而經
        原審當庭勘驗陳壽全之腳，發現左腳小腿從腳盤到三分
        之二處均腫漲、紅腫，並勘驗陳壽全庭呈光碟，確為陳
        壽全左小腿裝上鋼支後之X 光片無誤，並有國防醫學院
        三軍總醫院附設民眾診療服務處北市衛署字第05011105
        14號診斷證明書附卷可憑（原審96年度交聲字第525 號
        卷第56頁、第58頁）。是本件異議人違反道路交通安全
        規則肇事，因而肇事致人受傷之事實，堪以認定。
（三）綜上所述，異議人確有於上揭時、地駕駛汽車行經有燈光
      號誌管制之交岔路口闖紅燈，並因而肇事致人受傷之違規
      行為，從而，原處分機關依前揭道路交通管理處罰條例第
      53條第1項之規定，處罰鍰2,700元，並依同條例第63條第
      1項第3款規定，記違規點數3 點，及依違反同條例第61條
      第3項前段之規定，記違規點數3點，故非無見，然原處分
      機關漏未依同條例第63條第3項規定吊扣異議人駕駛執照1
      個月，則有未合。是本件異議雖無理由，然原處分既有如
      上可議之處，自應由原審撤銷改為處分如主文第2 項所示
      。
五、抗告意旨略以：（一）陳壽全與陳金雄均不是證人（二）時
    速30公里是平均，距離30公尺是目測（三）匝道旁綠樹擋住
    小車，阿全可能沒看到我車（四）原裁定不得僅據推理分析
    就定罪。
六、本院查：
（一）證人係指刑事程序中，陳述自己對於待證事實見聞經過之
      訴訟第三人。現行之刑事訴訟法，並無禁止被害人於公訴
      程序中為證人之規定（司法院院字第115 號參照），是被
      害人原則上得作為證人，本件被害人陳壽全係事故經過當
      事人，其依刑事訴訟法規定具結，即已認識偽證罪之負擔
      ，其證言自得作為證據；另員警陳金雄雖非事故經過目擊
      者，惟其係執行查察取締勤務人員，得依據調查人證之程
      序，使就親歷事實提供不可替代之證明方法，倘受處罰人
      就該證人所述見聞經過之真實性倘有質疑，除依法定交互
      詢問程序加以檢驗外，亦不得僅因證人之個人身分、地位
      或與當事人之關係而謂其不得作證，此在證人業已具結願
      依偽證罪擔保證言可信之場合，尤屬當然，從而，員警陳
      金雄得就自己所見之事實為證，抗告意旨（一）所指並無
      理由。
（二）抗告人再稱30公里是平均，距離30公尺是目測為由抗告，
      然未再詳述其他事實經過供本院調查，況原審非僅憑抗告
      人所述，作為行政責任認定唯一依據，是抗告意旨（二）
      仍屬無理由。
（三）抗告意旨（三）所陳縱為真實，亦不影響原審認定抗告人
      有違反交通法規之事實，且抗告人違反行政義務要否受處
      罰與被害人主觀上有無過失無涉。
（四）原審有依據刑事訴訟法規定，採用證據並依經驗、論理法
      則認定事實適用法律之義務，抗告人未具體指陳原裁定有
      何論理不當之處即指摘其不當，本院尚難遽認抗告意旨（
      四）為有理由。
（五）綜上所述，原審裁定已詳述其認定抗告人違規之理由與證
      據，並說明原處分於法有據，而駁回異議，核原審裁定認
      事用法尚無違誤，本件抗告均無理由，應予駁回。
據上論斷，應依道路交通管理處罰條例第89條、道路交通案件處
理辦法第26條，刑事訴訟法第412 條，裁定如主文。
中    華    民    國    97    年    3     月    24    日
                  刑事第九庭審判長法  官  陳貽男
                                  法  官  許宗和
                                  法  官  周盈文
以上正本證明與原本無異。
不得再抗告。
                                  書記官  王泰元
中    華    民    國    97    年    3     月    24    日


司法院資訊處製作；財團法人民間司法改革基金會備份。
